臺灣臺中地方法院刑事判決　　　　　　　90年度訴字第1653號
公　訴　人　臺灣臺中地方法院檢察署檢察官
被　　　告　丙○○原名楊江川.
選任辯護人　林志忠律師
上列被告因違反商業會計法等案件，經檢察官提起公訴（90年度
偵字第8451、8515號），嗣經本院合議庭裁定由受命法官獨任進
行簡式審判程序，本院判決如下：
    主    文
丙○○共同連續商業負責人，以明知為不實之事項，而填製會計
憑證，處有期徒刑伍月，如易科罰金，以參佰元折算壹日。
    犯罪事實及理由
一、丙○○（原名楊江川）為川瀚股份有限公司（下稱川瀚公司
    ，設址於臺中市○○區○○路十六號）之負責人，乙○○為
    秋剛機器股份有限公司（下稱秋剛公司，設址於臺中縣太平
    市○○○路十一之二號）之負責人，甲○○（業經最高法院
    九十四年度臺上字第二八五一號判決確定）係設於香港之金
    川國際企業股份有限公司（GOLD LAKERS，下稱金川公司）
    及芳琦香港有限公司（FANG CHI，下稱芳琦公司）之負責人
    ，丁○○（俟通緝到案後審結）係揚志貿易股份有限公司（
    下稱揚志公司，名義負責人為洪嘉麗，設址於臺中市○○路
    五七號十二樓之四）之實際負責人。丙○○明知川瀚公司與
    上開秋剛公司、揚志公司、金川公司、芳琦公司間並無實際
    交易，竟分別與甲○○、乙○○及丁○○共同基於填具不實
    會計憑證之概括犯意，自民國八十八年起至八十九年間，連
    續由甲○○先以香港金川公司或芳琦公司之名義，自香港出
    口貨物存放於海關後，虛偽出售給川瀚公司、秋剛公司及揚
    志公司，在其等均明知並無進貨及銷貨之事實，川瀚公司再
    連續將虛偽進口貨物虛偽出售予秋剛；秋剛、揚志公司亦分
    別將其虛偽進口貨物虛偽連續出售予川瀚公司，並相互對開
    如附表一所示之內容不實統一發票及相對應之支票，以達虛
    增公司營業額及美化公司財務報表之目的，使秋剛公司之貸
    款銀行臺中商業銀行（原為臺中區中小企業銀行）神岡分行
    、華南商業銀行臺中分行，揚志公司之貸款銀行華南商業銀
    行水湳分行、臺灣中小企業銀行太平分行及川瀚公司之貸款
    銀行彰化商業銀行北臺中分行、華南商業銀行五權分行、臺
    灣中小企業銀行太平分行、寶島商業銀行北臺中分行等銀行
    未對上開公司緊縮銀根。丙○○又於八十八年間，基於意圖
    為自己不法所有之犯意，同時以上開秋剛公司開立予川瀚公
    司之支票其中二紙（一紙為新臺幣〈下同〉六十萬元，發票
    日八十八年十月三十一日；一紙為六十二萬三千七百元，發
    票日八十八年十一月十五日）向華南商業銀行五權分行辦理
    應收票據貼現（依銀行作業慣例核貸金額為票據金額之八成
    ），而使該銀行不知情之承辦人員陷於錯誤，而同意短期放
    款予川瀚公司，嗣該二紙票據均未獲兌現。
二、本案證據：訊據被告丙○○對上揭犯罪事實於本院審理中坦
    承不諱，核與同案共犯甲○○、丁○○於調查局調查及檢察
    官偵查中；乙○○於調查局調查、檢察官偵查中及本院審理
    中所述之情節相符，並有臺中商業銀行神岡分行八十九年十
    二月五日中神岡字第一三二號函（含秋剛公司貸款時檢附之
    川瀚公司支票二紙及票據明細表，見一七三一七號偵查卷第
    二四五、二四六、二五七、二五八頁）、華南商業銀行臺中
    分行八十九年十二月五日（八九）華中放字第二七一號函，
    華南商業銀行水湳分行八十九年十一月三十日華水湳放字第
    一三六號函、臺灣中小企業銀行太平分行八十九年十二月五
    日八九太平字第０三二五二號函、彰化商業銀行北臺中分行
    八十九年十二月一日彰北中字第二四八二號函、華南商業銀
    行五權分行八十九年十二月四日華五權放字第六九號函及九
    十一年五月二十四日華五權放字第一一一四號函（含川瀚公
    司貸款時檢附之秋剛公司支票二紙及退票理由單二紙，見臺
    灣高等法院臺中分院九十一年度上訴字第四一三號卷第二○
    二、二○四頁）、寶島商業銀行北臺中分行八十九年十二月
    七日寶銀北臺中字第八九二四一號函暨所附貸款契約書、借
    據、授信申請書、票據明細表、本院八十八年度促字第七三
    一七八號支付命令及其附表、和解筆錄、專案申請調檔統一
    發票查核清單（外放證物袋）及秋剛公司開立予川瀚公司之
    統一發票影本二紙（見同上述九十一年度上訴字第四一三號
    卷第一六四、一七二頁）等相關資料附卷可稽，此外復有揚
    志、秋剛公司開立予川瀚公司之統一發票影本（外放證物箱
    編號五○、七二）扣案可資佐證。
四、本案論罪科刑部分：
  (一)按統一發票乃商業會計法第十五條第一款所列之原始憑證，
    屬商業會計憑證之一種，被告、甲○○、丁○○及丙○○各
    為上開企業之負責人，明知不實之事項而予以填製統一發票
    ，核被告此部分所為，係犯商業會計法第七十一條第一款之
    填具不實會計憑證罪；被告以不實交易所對開之支票向銀行
    票貼貸款部分，係屬詐欺取財之行為，核其此部分所為，係
    成立刑法第三百三十九條第一項之詐欺取財罪。
  (二)被告就上開違反商業會計法之犯行，分別與甲○○、丁○○
    、乙○○間，有犯意之聯絡及行為之分擔，均為共同正犯。
    又被告先後多次填具不實會計憑證犯行，時間緊接、且觸犯
    構成要件相同之罪名，顯係基於概括立犯意反覆為之，應依
    刑法第五十六條之規定，論以連續犯之一罪，並加重其刑。
    再被告所犯填載不實會計憑證罪與詐欺取財罪間，有方法結
    果之牽連關係，為牽連犯，應從一重依連續填具不實會計憑
    證罪處斷。
  (三)公訴人起訴事實雖漏未論及被告詐欺取財之犯行，惟此部分
    犯行與前揭起訴成罪之部分，有牽連犯之裁判上一罪關係，
    為起訴效力所及，本院自得併予審理。
  (四)又被告犯罪後刑法第四十一條關於得易科罰金之案件，由犯
    最重本刑三年以下有期徒刑以下之罪，修正為五年以下有期
    徒刑以下之罪，並已於九十年一月十二日生效，被告所犯本
    件之罪，而受六月以下有期徒刑之宣告，依法得易科罰金自
    屬對被告有利，依刑法第二條第一項前段自應適用修正後刑
    法第四十一條之規定，附此敘明。
五、公訴意旨另以：被告為川瀚公司之負責人，另與金川公司、
    芳琦公司之負責人甲○○及裕德昇有限公司（下稱裕德昇公
    司，名義負責人為陳呂志鵬，設址於台中市○○路五七號十
    三樓之七）、裕源旺企業有限公司（於民國八十九年改組為
    裕源旺科技股份有限公司，下稱裕源旺公司，名義負責人為
    洪旺，設址於臺中市○○路五七號十二樓之一）之實際負責
    人丁○○，明知川瀚公司與上開公司間並無實際交易，竟共
    同基於填具不實會計憑證之概括犯意，自八十八年起至八十
    九年間，連續由甲○○先以香港金川公司或芳琦公司之名義
    ，自香港出口貨物存放於海關後，虛偽售給川瀚公司、裕德
    昇、裕源旺，在其等均明知並無進貨及銷貨之事實，川瀚公
    司分別再連續將虛偽進口貨物虛偽出售予裕德昇、裕源旺公
    司；裕德昇、裕源旺公司亦將其虛偽進口貨虛偽連續出售予
    川瀚公司，並相互對開內容不實統一發票及相對應之支票，
    以達虛增營業額之目的。因認被告就此部分，亦涉犯商業會
    計法第七十一條第一款之罪嫌。經查：就此部分，業經本院
    遍查卷內所附卷證資料，川瀚公司除上開與秋剛公司、揚志
    公司有虛偽業務往來，已見前述外，並未見川瀚公司有何與
    裕德昇、裕源旺公司業務往來，並對開不實統一發票及相對
    應支票之行為，公訴人此部分之指訴顯與卷證資料不符，足
    認公訴人對此部分之舉證尚有不足，本院復查無其他積極證
    據，足認被告就此部分有何違反商業會計法之犯行，就此部
    分本應為無罪之諭知，惟公訴人認此部分與前揭起訴成罪部
    分有連續犯之裁判上一罪關係，爰不另為無罪之諭知，併此
    敘明。
六、據上論斷，應依刑事訴訟法第二百七十三條之一第一項、第
    二百九十九條第一項前段、第三百十條之二、第四百五十四
    條，商業會計法第七十一條第一款，刑法第二條第一項前段
    、第十一條前段、第三百三十九條第一項、第二十八條、第
    五十六條、第五十五條、第四十一條第一項前段，罰金罰鍰
    提高標準條例第一條前段、第二條，判決如主文。
中　　華　　民　　國　　94　　年　　8 　　月　　31　　日
　　　　　　　　　  刑事第二庭  法　官　蔡美華
以上正本證明與原本無異。
如不服本判決，應於判決送達後10日內，向本院提出上訴狀（須
附繕本）。
　　　　　　　　　　　　　　　　書記官　劉文永
中　　華　　民　　國　　94　　年　　8　　月　　31　　日
附錄論罪科刑法條：
刑法第三百三十九條：
意圖為自己或第三人不法之所有，以詐術使人將本人或第三人之
物交付者，處五年以下有期徒刑、拘役或科或併科一千元以下罰
金。
前項之未遂犯罰之。
商業會計法第七十一條第一項：
商業負責人、主辦及經辦會計人員或依法受託代他人處理會計事
務之人員有左列情事之一者，處五年以下有期徒刑、拘役或科或
併科新臺幣十五萬元以下罰金：一以明知為不實之事項，而填製
會計憑證或記入帳冊者。
